臺灣臺中地方法院民事判決　九十年度勞訴字第二○號
　　原　　　告　　丙○○
　　　　　　　　　甲○○
　　　　　　　　　乙○○○
　　　　　　　　　份有限公司
　　法定代理人　　戊○○
　　訴訟代理人　　丁○○
右當事人間請求給付資遣費事件，本院判決如左：
    主      文
被告應給付原告丙○○新台幣壹拾伍萬玖仟捌佰柒拾伍元、給付原告甲○○新台幣貳
拾貳萬仟貳佰貳拾玖元、給付原告乙○○○新台幣壹拾貳萬陸仟零拾元及均自民
國九十年三月十四日起至清償日止，按週年利率百分之五計算之利息。
原告其餘之訴駁回。
訴訟費用由被告負擔五分之四，餘由原告負擔。
本判決原告勝訴部分，於原告丙○○以新台幣伍萬元、原告甲○○以新台幣柒萬元、
原告乙○○○以新台幣肆萬元供擔保後，得假執行。被告如於假執行程序實施前，以
新台幣壹拾伍萬玖仟捌佰柒拾伍元為原告丙○○、以新台幣貳拾貳萬仟貳佰貳拾玖
元為原告甲○○、以新台幣壹拾貳萬陸仟零拾元為原告乙○○○預供擔保，得免為
假執行。
原告其餘假執行之聲請駁回。
    事      實
甲、原告方面：
  壹、聲明：
    一、被告應給付原告丙○○新台幣（下同）二十萬七千二百九十元、給付原告甲○○二十六萬八千七百四十五元、給付原告乙○○○十六萬二千五百六十元
        及均自起訴狀繕本送達翌日起至清償日止，按週年利率百分之五計算之利息
        。
    二、原告願供擔保請准宣告假執行。
  貳、陳述：
    一、原告丙○○自民國（下同）八十七年七月起、原告甲○○自八十四年九月一
        日起、原告乙○○○自八十六年六月起，先後受僱於被告從事燒焊工作，薪
        資按件計酬，惟自八十九年十一月起，被告即未提供工作予原告，致原告無
        收入以維持家計，原告乃於九十年五月四日在台中縣政府勞資爭議協調會第
        二次協調會時終止與被告間之勞動契約，而依勞動基準法第十四條第四項規
        定，勞工依勞動基準法第十四條第一項規定終止勞動契約時，亦準用勞動基
        準法第十七條之規定，得請求雇主給付資遣費；又原告依勞動基準法第十四
        條第一項第五款規定終止契約，並無同法第十八條所列情事，自得依同法第
        十六條第一項規定，請求加發預告期間之工資。另依全民健康保險法第二十
        七條之規定，被告須負擔被保險人全民健康保險費之百分之六十，如有溢收
        或推由被保險人自行負擔者，應退還該保險費與被保險人，此觀中央健康保
        險局台北分局九十年八月十六日健保北承一字第○九○○○二三七五七號函
        即明，被告於原告任職期間，有溢收原告健保費之情事，原告自得依不當得
        利之法律關係訴請被告返還。
    二、茲將原告所得請求之金額分別臚列計算如後：
      (一)原告丙○○部分：
        (1)資遣費部分：
          原告丙○○在被告處任職之期間為自八十七年七月起至八十九年十月止，
          其計算事由發生之當日前六個月之總日數為一八四日，其月平均工資為六
          萬四千二百三十七點八元（（60110十69698十70302十53010十64159十
          76934 ）／184Ⅹ30＝64273.8），原告丙○○任職期間計二年又四個月，
          被告應給付二又三分之一個月平均工資之資遣費，計十四萬九千九百七十
          二元（64237.8Ⅹ2又1/3＝14997.2）。
        (2)預告期間工資部分：
          原告丙○○在被告處任職期間為二年又四個月，未滿三年，故可請求被告
          加發二十日之工資，計四萬二千八百四十九元（64273.8Ⅹ2/3＝42849.2
          ）。
        (3)溢收健保費部分：
          被告自八十七年八月起至八十九年十一月，每月均向原告丙○○溢收健保
          費，金額計一萬四千四百六十九元。
        (4)以上三項金額合計為二十萬七千二百九十元。
      (二)原告甲○○部分：
        (1)資遣費部分：
          原告甲○○在被告處任職之期間為自八十四年九月一日起至八十九年十月
          止，其計算事由發生之當日前六個月之總日數為一八四日，其月平均工資
          為三萬九千二百零一點三元（（52952十35345十33670十26169十46599十
          45700）／184Ⅹ30＝39201.3），原告任職期間計五年又二個月，被告應
          給付五又十二分之二個月平均工資之資遣費，計二十萬二千五百四十元（
          39201.3Ⅹ5又2/12＝202540）。
        (2)預告期間工資部分：
          原告甲○○在被告處任職期間已逾三年，故可請求被告加發一個月之預告
          期間工資，計三萬九千二百零一元。
        (3)溢收健保費部分：
          被告自八十七年三月起至八十九年十一月，每月均向原告甲○○溢收健保
          費，金額計二萬七千零四元。
        (4)以上三項金額合計為二十六萬八千七百四十五元。
      (三)原告乙○○○部分：
        (1)資遣費部分：
          原告乙○○○之任職期間為自八十六年六月起至八十九年十月止，其月平
          均工資為二萬七千七百十三元（（32313十41145十22650十15859十23147
          十34860）／184Ⅹ30＝27313），因原告乙○○○之工資係按件計酬，以
          上述方式計算之平均工資，少於該期間內工資總額除以實際工作日數所得
          金額之百分之六十（工資總額為16994元，工作日數為103日。169974／
          103Ⅹ0.6＝29074），依勞動基準法第二條第四款後段之規定，原告卓彭
          香妹之平均工資應依本件計算事由發生之當日前六個月內所得工資總額除
          以實際工作日數所得金額之百分之六十計算，是其月平均工資為二萬九千
          七百零四元。而原告乙○○○任職期間計三年又五個月，被告應給付三又
          十二分之五個月平均工資之資遣費，計十萬一千四百八十九元（29704Ⅹ3
          又5/12＝101489）。
        (2)預告期間工資部分：
          原告乙○○○在被告處任職期間已逾三年，故可請求被告加發一個月之預
          告期間工資，計二萬九千七百零四元。
        (3)溢收健保費部分：
          被告自八十七年三月起至八十九年十一月，每月均向原告乙○○○溢收健
          保費，金額計三萬一千三百六十七元。
        (4)以上三項金額合計為十六萬二千五百六十五元。
    三、綜上，爰依勞動基準法第十六條第一項、第十七條之規定及不當得利之法律
        關係，訴請被告給付原告丙○○二十萬七千二百九十元、給付原告甲○○二
        十六萬八千七百四十五元、給付原告乙○○○十六萬二千五百六十元及均自
        起訴狀繕本送達翌日（即九十年三月十四日）起至清償日止按週年利率百分
        之五計算之利息。
    四、對被告抗辯所為之陳述：原告受僱在被告處工作，雖係按件計酬，但工作需
        受被告指揮，並需受被告所定工作規則之拘束，上下班復需打卡，兩造間之
        關係自屬僱傭關係，而由證人林漢忠之證述可知被告係因遷廠大陸，工作縮
        減，而未能提供充分之工作予原告，原告自可依勞動基準法第十四條第一項
        第五款之規定終止契約。
  參、證據：提出投保歷史紀錄資料、勞工保險退保申報表各三件、勞工保險卡、扣
      繳憑單、存證信函暨收件回執、台中縣政府函各乙件為證，並聲請函財政部台
      北市國稅局大安稽徵所查被告支付原告甲○○薪資資料，及聲請訊問證人林文
      明、林漢忠。
乙、被告方面：
  壹、聲明：
    一、原告之訴及假執行之聲請均駁回。
    二、如受不利判決，願供擔保免為假執行。
  貳、陳述：
    一、原告係被告ＣＯ２燒焊工作之承攬人，與被告間係屬承攬契約關係，並無「
        勞動契約」關係，雖原告於被告公司加入勞、健保，且工作場所在被告之工
        廠，惟尚難因此即認定兩造間存有勞動基準法上所謂「勞動契約」，並無勞
        動基準法之適用。
    二、縱認兩造間存有勞動契約，原告之請求，亦無理由：
      (一)請求給付資遺費部分：
        (1)被告係因原告於八十九年十一月間未經請假長時間曠工，而依勞動基準法
          第十二條第一項第六款「無正當理由繼續曠工三日，或一個月內曠工達六
          日」之規定，終止與原告間之勞動契約，依同法第十八條第一款之規定，
          勞工不得向雇主請求給付資遣費。
        (2)原告主張被告於八十九年十一月間未提供工作予原告，故原告在九十年五
          月四日於台中縣政府協調時，終止兩造間之契約等語。然查，八十九年十
          一、十二月間屬被告營業性質每年必逢之季節性淡季，此為原告到職時所
          充分認知，被告亦因此定有淡季補貼辦法，此由被告於八十九年三、四、
          五月連續三個月，曾就八十八年十二月、八十九年一月及二月等三個月原
          告因淡季而短少收入之情形，每月各發給一二○○○元、七五○○元之補
          貼，即可明瞭。況於八十九年十一月間屆被告營業淡季時，被告曾安排烤
          漆、嬰兒車、學步車及三輪車等之組裝工作予原告，然原告卻拒不到工，
          茲原告卻以被告未提供工作為由，終止勞動契約，要無理由。又兩造間之
          勞動契約於八十九年十一月間原告無正當理由連續曠工時，業經被告隨即
          終止，是九十年五月四日兩造已無勞動契約存在，原告已無從終止契約，
          更何況於是日協調時，原告並無為終止契約之表示。
        (3)退而言之，縱原告得請求給付資遣費，原告之計算方式亦非正確：
          1.因被告之營業性質，每年有必逢之季節性淡季，被告因而有淡季補貼辦
            法，已如前述，被告依該補貼辦法於八十九年五月發給原告之補貼，即
            原告丙○○一二○○○元及原告甲○○、乙○○○各七五○○元之部分
            ，因其並非制度上經常性的給與，非屬工資，於計算原告之平均工資時
            ，應予扣除，原告未予扣除，尚屬有誤。
          2.另原告甲○○係於八十六年八月六日始至被告公司任職，此有勞工保險
            卡所載生效日期為八十六年八月六日可稽，原告甲○○主張係八十四年
            九月一日到職，固據提出扣繳憑單供參，但該扣繳憑單不足證明原告卓
            文煌自八十四年九月一日起至八十六年八月六日間有「繼續」在被告公
            司工作之事實，應依勞工保險卡所記載之加保日期為受僱日，故而，原
            告甲○○之任職期間迄至八十九年十一月止僅三年四個月，苟甲○○得
            請求給付資遣費，亦僅得請求給付三又三分之一個月的平均工資。至於
            原告丙○○則係八十七年八月三日到職、乙○○○則係八十六年七月二
            日到職，亦均有勞工保險卡可證。
      (二)請求給付預告工資部分：
        所謂預告期間之工資，係指雇主得經預告終止勞動契約之情形，雇主卻未經
        預告即逕行終止勞動契約時，仍應給付法定預告期間之工資而言。勞動基準
        法唯於第十六條第三項規定雇主未依第一項規定期間預告而終止契約，應給
        付預告期間之工資，而該規定係就「雇主」依同法第十一條或第十三條但書
        規定終止勞動契約之情形而言，而同法第十四條係規定「勞工」得不經預告
        終止契約之情形，是勞工依同法第十四條規定終止契約，並無「預告期間」
        之問題，要與雇主應給付預告期間工資之情形有間，原告自無請求給付預告
        期間工資之權利，原告以依同法第十四條第一項第五款規定終止契約，不在
        同法第十八條所定「勞工不得向雇主請求加發預告期間工資」事由之列，資
        為主張被告應給付預告期間工資之論據，容有誤解。
      (三)請求退還溢收之健保費部分：
        (1)被告於八十七年三月十九日即公告所僱用之燒焊承作人員，自八十七年三
          月十九日起，自行負擔全額健保費，且經所有當時承作人員（含原告卓文
          煌、乙○○○）之同意，至於八十七年七月始開始承作被告公司燒焊工作
          之原告丙○○於初至被告公司時，被告即將健保費應由其全部自行負擔乙
          事告知，嗣後原告丙○○對於被告每月扣下用以繳交健保費之額度，亦未
          曾有異議，足見原告丙○○默示同意自行負擔全額健保費。
        (2)全民健康保險法第廿七條固就保費之負擔定有明文，惟並無禁止投保單位
          與被保險人間另為不同負擔方式之約定，是要不得因兩造間異於全民健康
          保險法第廿七條之規定，約定被保險人及其眷屬之健保費全由被保險人即
          原告負擔，即謂其約無效；兩造間既約定健保費全部由原告自行負擔，原
          告竟依全民健康保險法有關保費負擔方式之規定，主張被告溢收健保費，
          而要求退還，自無理由。
    三、原告起訴時所主張請求給付資遣費之請求權基礎，為勞動基準法第十六條第
        一項第三款及第十七條之規定，嗣又主張係依同法第十四條第一項第五款、
        第四項及第十七條之規定，因其已涉訴訟標的之變更，且請求之基礎事實並
        非同一，其訴之變更，被告礙難同意。
  參、證據：提出薪資表、考勤表、出勤卡、勞工保險卡各三件、健保媒體申報資料
      明細表、公告、淡季補助辦法、獎懲規定各乙件、照片七幀為證，並請求訊問
      證人陳輝彬。
丙、本院依職權函中央健康保險局台北分局查原告投保紀錄及應負擔健保費金額、函
    勞工保險局調原告勞工保險資料。
    理      由
一、按訴狀送達後，原告不得將原訴變更或追加他訴。但請求之基礎事實同一、及擴
    張或減縮應受判決事項之聲明者，不在此限，民事訴訟法第二百五十五條第一項
    第二款、第三款定有明文。查：
  (一)本件原告原起訴請求被告給付原告丙○○二十八萬八千一百二十五元、給付原告
    甲○○二十八萬二千五百六十八元、給付原告乙○○○十四萬九千九百九十一元
    ，嗣於訴訟進行中，更正其訴之聲明為請求「被告給付原告丙○○二十萬七千二
    百九十元、給付原告甲○○二十六萬八千七百四十五元、給付原告乙○○○十六
    萬二千五百六十元及均自起訴狀繕本送達翌日起至清償日止按週年利率百分之五
    計算之利息」，原告上開訴之聲明之更正，就其本金之請求部分為減縮、擴張（
    原告乙○○○部分）應受判決事項之聲明，就利息部分為擴張應受判決事項之聲
    明，核與首揭規定相符，應予准許。
  (二)又民事訴訟法第二百五十五條第一項第二款所謂請求之基礎事實同一，係指變更
    或追加之訴與原訴之主要爭點有其共同性，各請求利益之主張在社會生活上可認
    為同一或關連，而就原請求之訴訟及證據資料，於審理繼續進行在相當程度範圍
    內具有同一性或一體性，得期待於後請求之審理予以利用，俾先後兩請求在同一
    程序得加以解決，避免重複審理，進而為統一解決紛爭者，即屬之（最高法院九
    十年台抗字第二號裁定參照）。本件原告起訴時，僅謂請求資遣費及退還溢收勞
    、健保費，並未述明其請求權基礎，僅陳述請求之基礎事實為被告未公告、未發
    給資遣費而終止契約，嗣委任律師為訴訟代理人後，方陳明其請求權基礎，並主
    張原告依勞動基準法第十四條第一項第五款規定終止兩造間之勞動契約，而其請
    求事項仍是終止契約後請求給付資遣費、預告期間工資及退還溢收之健保費，原
    告委任律師後之主張、陳述，係屬法律事實及主張之補正，且縱認原告此項補正
    之陳述為訴之變更追加，然其前後陳述請求利益之主張在社會生活上可認為同一
    ，且其前後所主張之兩造主要爭點復具有共同性，且訴訟之證據資料亦相同，顯
    可期待在同一程序加以解決，以避免重複審理，而以一訴訟解決兩造間之紛爭，
    依上說明，於法仍屬無違。
二、原告起訴主張：原告丙○○自八十七年七月起、原告甲○○自八十四年九月一日
    起、原告乙○○○自八十六年六月起，先後受僱於被告從事燒焊工作，薪資按件
    計酬，惟自八十九年十一月起，被告未提供工作，致原告無收入以維持家計，原
    告乃於九十年五月四日在台中縣政府勞資爭議協調會第二次協調會時終止與被告
    間之勞動契約，又因原告受僱於被告之期間，依法被告應負擔原告全民健保保險
    費之百分之六十，惟被告於原告任職期間有向原告溢收全民健康保險費之情事，
    故依勞動基準法第十六條第一項、第十七條之規定及不當得利之法律關係，訴請
    被告給付資遣費、預告工資及返還溢收之健保費，而請求被告給付原告丙○○二
    十萬七千二百九十元、給付原告甲○○二十六萬八千七百四十五元、給付原告乙○○○十六萬二千五百六十元及均自起訴狀繕本送達翌日（即九十年三月十四日
    ）起至清償日止之法定遲延利息等語。
三、被告則以：兩造間之法律關係係屬承攬契約關係，並無「勞動契約」關係，無勞
    動基準法之適用，且縱認兩造間存有勞動契約，亦因原告於八十九年十一月間未
    經請假長時間曠工，而經被告依勞動基準法第十二條第一項第六款「無正當理由
    繼續曠工三日，或一個月內曠工達六日」之規定，終止兩造間之勞動契約，依同
    法第十八條第一款之規定，原告不得向被告請求給付資遣費、預告期間工資，有
    關健保費部分係經原告同意，由原告自行全額負擔，原告不得請求返還，及縱認
    原告得請求給付資遣費，其金額之計算亦有錯誤等語，資為抗辯。
四、原告主張先後受僱於被告從事燒焊工作，薪資按件計酬，自八十九年十一月起，
    因被告未能提供充分之燒焊工作予原告，原告即未再至被告處工作，及被告於原
    告任職期間，依法應由雇主即被告負擔之原告丙○○健保費一萬四千四百六十九
    元、原告甲○○健保費二萬七千零四元、原告乙○○○健保費三萬一千三百六十
    七元部分，均由被告自原告之薪資中扣繳，被告未為負擔之事實，均為被告所不
    爭執，且有原告提出之投保歷史紀錄資料、勞工保險退保申報表、勞工保險卡及
    被告提出之薪資表、考勤表、出勤卡、勞工保險卡、健保媒體申報資料明細表等
    附卷可資為證，並有中央健康保險局台北分局九十年八月十六日健保北承一字第
    ○九○○○二三七五七號函送之全民健康保險保費扣繳說明表在卷可按，堪信原
    告之上開主張為真正。
五、原告主張兩造間之勞動契約經原告於九十年五月四日依勞動基準法第十四條第一
    項第五款之規定終止，則為被告所否認，並抗辯兩造間之法律關係係屬承攬契約
    ，無勞動契約關係，及縱有勞動契約關係，亦早經被告於八十九年十一月間以原
    告無正當理由曠工，而依勞動基準法第十二條第一項第六款終止，且原告於九十
    年五月四日亦未向被告表示終止本件勞動契約等語，是本件爭執之焦點首為兩造
    間之法律關係，究係僱傭之勞動契約關係或承攬契約關係，次為兩造間之契約關
    係係於何時由何造以何原因終止。經查：
  (一)按一般學理上認勞動契約當事人之勞工，具有下列特徵：(一)人格從屬性，即受雇
    人在雇主企業組織內，服從雇主權威，並有接受懲戒或制裁之義務。(二)親自履行
    ，不得使用代理人。(三)經濟上從屬性，即受雇人並不是為自己之營業勞動而是從
    屬於他人，為該他人之目的而勞動。(四)納入雇方生產組織體系，並與同僚間居於
    分工合作狀態。勞動契約之特徵，即在此從屬性。又基於保護勞工之立場，一般
    就勞動契約關係之成立，均從寬認定，只要有部分從屬性，即應成立（最高法院
    八十一年度台上字第三四七號判決意旨參照）。查原告受僱於被告從事燒焊工作
    ，其報酬雖係按件計酬，然原告於工作期間，上下班需打卡、請假需提出假單，
    上下班未打卡或上班中不假外出均受扣款一百元之處罰，未請假即未到班則視為
    曠工，連續曠工三天則退保除名永不錄用，有被告提出之被告公司獎懲規定在卷
    可資參佐，而原告之工作內容屬被告生產組織體系中之一環，經原告燒焊後再進
    行烤漆，業據證人即被告之廠長陳輝彬證述無訛，以原告任職期間需受被告所制
    定公告之員工守則之拘束、服從被告獎懲規定之制裁，工作內容復居於與同僚間
    分工合作之狀態，兩造間之契約顯具高度從屬性，兩造間之契約屬僱傭之勞動契
    約關係，揆諸上開說明，誠無疑義。
  (二)原告主張兩造間之勞動契約業經原告於九十年五月四日於台中縣政府第二次協調
    時為終止之意思表示，固據提出台中縣政府九十年五月七日九十府勞資字第一二
    五九八○號函送之台中縣政府處理勞資爭議第二次協調會議記錄為證，惟依該會
    議記錄所示，原告於該次會議中僅稱因資方（即被告）未安排工作，且勞健保退
    保而終止契約，請求被告給付資遣費及退還溢扣之勞健保費，並未明確陳述其欲
    終止兩造間之勞動契約，尚難遽認兩造間之勞動契約已於九十年五月四日經原告
    合法終止，然於本件審理中之九十年五月二十八日，原告丙○○於言詞辯論期日
    當庭主張要終止兩造間之勞動契約，嗣於同年十二月十三日，原告復以台中法院
    郵局第六○四一號存證信函表示因被告未能提供充分之工作，故依法終止兩造間
    之勞動契約，該存證信函並經被告收受，有該存證信函暨收件回執在卷可按，被
    告並自認已收受該存證信函，而被告自八十九年十一月間起，即未能提供充分之
    燒焊工作予原告施作，既如前述，則被告依勞動基準法第十四條第一項第五款為
    終止契約之意思表示，自屬有據。從而，兩造間之勞動契約，業經原告合法終止
    ，堪予認定。被告雖抗辯兩造間之勞動契約早於八十九年十一月間，即因原告無
    故長時間曠工，而經被告依勞動基準法第十二條第一項第六款為終止，惟查，被
    告抗辯原告有無故長時間曠工之事實，無非以原告之打卡資料為其論據，然八十
    九年十一月起適值被告營業性質必逢之季節性淡季，被告並無充足之燒焊工作可
    資提供原告，已詳如前述，而原告到工係悉依被告之通知，復為兩造所不爭執，
    則被告抗辯原告有無故長時間曠工之情事，即應由被告舉證其曾通知原告到工、
    而原告無正當理由拒絕到工之事實，尚不得僅以打卡資料逕為原告有無故曠工之
    證明。查，被告固舉證人即被告公司廠長陳輝彬為八十九年十一月間被告曾提供
    替代工作予原告，卻為原告所拒之佐證，然依陳輝彬證述之內容：被告公司有關
    通知按件計酬員工到工部分，係由生管課長負責通知，伊未曾親自通知原告到工
    ，有關被告拒絕到工乙節都是聽生管課長說的等語觀之，陳輝彬顯非親見親聞被
    告通知原告到工卻遭原告無故拒絕之人，其證述內容均係輾轉自第三人處傳聞而
    來，其所述各節要不得採為原告有無故長時間曠工之證據，且被告亦未舉證證明
    其因原告無故連續曠工，而曾對原告為終止勞動契約之意思表示，則被告抗辯兩
    造間之勞動契約早於八十九年十一月間即因原告無故連續曠工而經被告終止，委
    乏信憑，要難採信。
六、依勞動基準法第十四條第一項第五款、第五項之規定，勞工因雇主對於按件計酬
    之勞工不供給充分之工作而不經預告終止契約，準用同法第十七條有關雇主應發
    給勞工資遣費之規定。本件兩造間之勞動契約既經原告依勞動基準法第十四條第
    一項第五款規定終止，則原告請求被告給付資遣費，即屬有據，惟原告於計算平
    均工資時，將被告於八十九年五月發給原告之淡季補貼，即原告丙○○一二○○○元及原告甲○○、乙○○○各七五○○元之部分，亦計入原告所得工資總額內
    ，然工資，乃勞工因工作而獲得之報酬，勞動基準法第二條第三款前段定有明文
    。是工資實係勞工之勞力所得，為其勞動對價而給付之經常性給與。倘雇主為改
    善勞工生活而給付非經常性給與；或為其單方之目的，給付具有勉勵、恩惠性質
    之給與，即非為勞工之工作給付之對價，與勞動契約上之經常性給與有別，應不
    得列入工資範圍之內（最高法院七十九年度台上字第二四二號判決意旨參照），
    被告所發給之上開淡季補貼，係因被告營業性質必逢淡季，被告為照顧員工故訂
    定淡季補貼辦法，是被告依該淡季補貼辦法所發給之補貼給付，乃屬恩給性之給
    付，與原告之工作間並無對價關係，非勞動契約上之經常係給與，自不得列入工
    資範圍之內，故於計算原告之平均工資時，應將被告所發給之上開淡季補貼扣除
    ，應予敘明。
    茲將原告所得請求被告給付之資遣費分別計算如下（元以下四捨五入）：
    (一)原告丙○○部分：
      (1)原告丙○○自八十七年七月起即至被告公司任職，有被告提出之原告丙○○
        八十七年度薪資表在卷可按，被告抗辯原告丙○○係自八十七年八月三日起
        方受僱於被告，委不足採。
      (2)原告丙○○自八十七年七月起至八十九年十月止受僱於被告，其任職期間計
        二年又四個月，依勞動基準法第十七條之規定，被告應給付二又三分之一個
        月平均工資之資遣費。又原告丙○○於事由發生當日前六個月（即自八十九
        年五月起至同年十月止）之薪資分別為四萬八千一百十元（已扣除淡季補貼
        一萬二千元）、六萬九千六百九十八元、七萬零三百零二元、五萬三千零十
        元、六萬四千一百五十九元、七萬六千九百三十四元，有被告提出之薪資表
        在卷可考，而計算事由發生之當日前六個月之總日數為一八四日，其月平均
        工資為六萬二千三百十七元（（48110十69698十70302十53010十64159十
        76934）／184Ⅹ30＝62317），故被告應給付原告丙○○之資遣費為十四萬
        五千四百零六元（62317Ⅹ2又1/3＝145406）。
    (二)原告甲○○部分：
      (1)原告甲○○自八十四年九月一日起至八十九年十月止在被告公司繼續任職並
        領有薪資，有財政部台北市國稅局大安稽徵所九十一年四月二十五日財北國
        稅大安資字第○九一○○三一五二四號函送之扣繳憑單可資為證，被告徒以
        原告甲○○係於八十六年八月六日始在被告公司加入勞保，抗辯原告甲○○
        係自八十六年八月六日起始受僱於被告，亦不足採。
      (2)原告甲○○在被告處任職之期間為自八十四年九月一日起至九十年十月止，
        其任職期間計五年又二個月，依勞動基準法第十七條之規定，被告應給付五
        又十二分之二個月平均工資之資遣費。又原告甲○○於事由發生當日前六個
        月（即自八十九年五月起至同年十月止）之薪資分別為四萬五千四百五十二
        元（已扣除淡季補貼七千五百元）、三萬五千三百四十五元、三萬三千六百
        七十元、二萬六千一百六十九元、四萬六千五百九十九元、四萬五千七百元
        ，有被告提出之薪資表在卷可考，而計算事由發生之當日前六個月之總日數
        為一八四日，其月平均工資為三萬九千二百零一點三元（（45452十35345
        十33670十26169十46599十45700）／184Ⅹ30＝37979），故被告應給付原告
        甲○○之資遣費為十九萬六千二百二十五元（37979Ⅹ5又2/12＝196225）。
    (三)原告乙○○○部分：
      (1)原告乙○○○自八十六年七月二日起即至被告公司任職，有被告提出之勞工
        保險卡可證，原告乙○○○主張自八十六年六月起受僱於被告，未據舉證以
        實其說，尚難逕信。
      (2)原告乙○○○之任職期間為自八十六年七月二日起至八十九年十月止，其任
        職期間計三年又四個月，依勞動基準法第十七條之規定，被告應給付三又十
        二分之四個月平均工資之資遣費。又原告乙○○○於事由發生當日前六個月
        （即自八十九年五月起至同年十月止）之薪資分別為二萬四千八百四十三元
        （已扣除淡季補貼七千五百元）、四萬一千一百四十五元、二萬二千六百五
        十元、一萬五千八百五十九元、二萬三千一百四十七元、三萬四千八百六十
        元，有被告提出之薪資表在卷可考，其月平均工資為二萬六千四百九十五元
        （（24843十41145十22650十15859十23147十34860）／184Ⅹ30＝26495），
        因原告乙○○○之工資係按件計酬，以上述方式計算之平均工資，少於該期
        間內工資總額除以實際工作日數所得金額之百分之六十（工資總額為162504
        元，工作日數為103日。162504／103Ⅹ30Ⅹ0.6＝28399），依勞動基準法第
        二條第四款後段之規定，原告乙○○○之平均工資應依本件計算事由發生之
        當日前六個月內所得工資總額除以實際工作日數所得金額之百分之六十計算
        ，是其月平均工資為二萬八千三百九十九元，故被告應給付原告乙○○○之
        資遣費為九萬四千六百六十三元（28399Ⅹ3又4/12＝94663）。
七、按「雇主依第十一條或第十三條但書規定終止勞動契約者，其預告期間依左列各
    款之規定：．．．雇主未依第一項規定期間預告而終止契約者，應給付預告期間
    之工資。」勞動基準法第十六條定有明文，依上開規定，雇主應給付預告期間之
    工資者，以雇主依勞基法第十一條或第十三條但書規定終止勞動契約而未依勞基
    法第十六條第一項各款所規定期間前預告之者為限，而同法第十四條所訂勞工得
    不經預告終止契約之情形，固規定準用同法第十七條有關資遣費之規定，然並無
    亦準用上開同法第十六條第三項有關預告期間工資之規定，此因勞工依同法第十
    四條規定終止契約並無「預告期間」之問題，與雇主應給付預告期間工資之情形
    有間，勞工依同法第十四條規定終止契約，自不得請求雇主給付預告期間工資，
    從而，原告請求被告給付預告期間工資，委屬無據。
八、再按民營事業單位，為全民健康保險之投保單位，應負擔所屬被保險人及其眷屬
    全民健康保險費之百分之六十，為全民健康保險法第二十七條所明定，而依同法
    第六十九條第三項規定：「投保單位未依第三十條規定，負擔所屬被保險人及其
    眷屬之保險費，而由被保險人自行負擔者，投保單位除應退還該保險費予被保險
    人外，並按應負擔之保險費，處以二倍之罰鍰。」觀之，民營事業投保單位應負
    擔所屬被保險人及其眷屬全民健康保險費之百分之六十之規定，乃屬強制規定，
    不得以特約排除至明，是被告抗辯自八十七年三月起，即經以公告之方式經原告
    同意或默示同意自行全額負擔全民健康保險費，原告不得請求返還該溢收之健保
    費云云，要無理由。本件被告自八十七年三月起，即自原告之薪資中溢扣依法應
    由被告負擔之原告丙○○健保費一萬四千四百六十九元、原告甲○○健保費二萬
    七千零四元、原告乙○○○健保費三萬一千三百六十七元，已詳如前述，則原告
    請求被告返還上開金額，自屬有據。
九、綜據上述，原告依勞動基準法第十七條之規定及不當得利之法律關係，請求被告
    給付資遣費及返還溢收之健保費，而訴請被告給付原告丙○○十五萬九千八百七
    十五元、給付原告甲○○二十二萬三千二百二十九元、給付原告乙○○○十二萬
    六千零三十元及均自九十年三月十四日（即起訴狀繕本送達翌日）起至清償日止
    ，按週年利率百分之五計算之法定遲延利息為有理由，應予准許，其請求逾上開
    金額部分，則屬無據，應予駁回。
十、兩造均陳明願供擔保，請求宣告假執行及免為假執行，就原告勝訴部分，核均無
    不合，爰各酌定相當之擔保金額，分別准許之。至原告敗訴部分，其假執行之聲
    請即失所附麗，應併予駁回。
十一、本件判決之結果已臻明確，兩造其餘主張抗辯暨攻擊防禦方法及舉證，經審酌
      均於判決結果無影響，爰不一一論述，附此敘明。
十二、據上論結，本件原告之訴為一部有理由，一部無理由，依民事訴訟法第七十九
      條但書、第八十五條第一項、第三百九十條第二項、第三百九十二條，判決如
      主文。
中　　　華　　　民　　　國　　九十一　　年　　　十二　　月　　十二　　　日
　　　　　　　　　　　　　　　　　　　　臺灣臺中地方法院勞工法庭
~B法　　　官　呂麗玉
右為正本係照原本作成
如對本判決上訴，須於判決送達後二十日內，向本院提出上訴狀，同時表明上訴理由
；如已於本判決宣示後送達前提起上訴者，應於判決送達後十日內補具上訴理由（並
按他造當事人之人數附繕本）。
中　　　華　　　民　　　國　　九十一　　年　　　十二　　　月　二十三　　日
~B法院書記官
